【裁判字號】    97,消債抗,58
【裁判日期】    980204
【裁判案由】    更生事件
【裁判全文】
臺灣屏東地方法院民事裁定            97年度消債抗字第58號
抗  告  人  甲○○
                        號
上列抗告人因更生事件，對於民國97年11月27日本院97年度消債
更字第584號裁定提起抗告，本院裁定如下：
    主  文
抗告駁回。
抗告費用新台幣壹千元由抗告人負擔。
    理  由
一、本件抗告人即聲請人於原審聲請意旨略以：抗告人向本院聲
    請更生，主張其因有不能清償債務情事，於本條例施行後，
    於97年7 月間與最大債權金融機構萬泰商業銀行股份有限公
    司協商，該行提出每月清償新台幣（下同）5,000 元之條件
    ，然因協商金額過高，及抗告人尚須負擔房貸9,076 元，撫
    養父親張德生及配偶張林亞才、子女二人，無法依該行協商
    條件付款，故協商不成立，爰依消費者債務清理條例聲請更
    生等語。
二、原裁定意旨略以：抗告人雖主張因協商金額過高，及抗告人
    尚須負擔房貸9,076 元，撫養父親張德生及配偶張林亞才、
    子女二人，無法依該行協商條件清償，故協商不成立云云；
    然查不動產財產為資產之一種，依一般客觀之生活經驗法則
    ，貸款為維持資產之成本之部份，自非生活必須費用；再者
    抗告人尚有其他兄弟，有戶籍謄本附卷，自應分擔供養父親
    之責；況依抗告人所提出之戶籍謄本所載，抗告人除配偶外
    僅有二子張敦詠（民國76年11月22日生）、張雅雲（民國77
    年12月1 日生），均已或近獨立之年；依本院調取債務人之
    二子財產狀況資料清單所示，抗告人之子張雅雲96年之薪資
    及其他所得總額為86,975元；亦有部份自立能力。又依民法
    第1114條及第1116條之1 規定，直系血親相互間；家長家屬
    相互間及夫妻相互間互負扶養之義務。又扶養之程度，應按
    受扶養權利者之需要，與負扶養義務者之經濟能力及身分定
    之，民法第1119條亦定有明文。因此抗告人對其父親之扶養
    費及配偶等支出應分別參酌抗告人之資力及二者實際需要而
    負擔，其父親之扶養費支出亦應由其他兄弟共同負擔；且抗
    告人就均已或近獨立之年之二子之扶養費支出應分別參酌債
    務人之資力及二者實際需要而負擔，其二子之扶養費支出亦
    應由其配偶共同負擔。則如再排除貸款等維持資產費用，抗
    告人顯非不能支應還款方案，則尚難以此認債務人之未依原
    協商條件付款，為非可歸責。以抗告人平均最近二年之每月
    薪資及其他所得為31,427元收入為準，即使扣除其每月依協
    商條件應償還之5,000 元，抗告人仍有餘26,427元，衡諸一
    般日常生活經驗法則，應足供其支應日常生活、與參酌抗告
    人之資力及實際需要而照養父親及配偶、子女二人等並償債
    所需，亦堪認其無不能清償或履行顯有重大困難之情事。是
    以債務人之更生聲請既不符合首揭法條所規定之要件，且上
    開欠缺復無從補正，自應駁回其聲請。
三、抗告意旨略以：
(一)、原審中認抗告人擁有1985年份汽車一部及坐落屏東縣枋寮鄉
    ○○段501 號土地、坐落屏東縣枋寮鄉○○村○○路631 巷
    11號房屋等不動產；其妻張林亞才擁有1992年份汽車一部之
    財產均顯非經濟狀況不良者等語，然從抗告人財產資料歸屬
    清單對照建物登記謄本及土地登記謄本可知，原審所稱之上
    述房產實係附著於該建地上，兩者非為兩筆獨立之不動產；
    依自用住宅條例之法理，債務人依法本可擁有一間自用住宅
    ，是故上述土地及房產在市場上並無法獨立買賣，亦難以作
    償債之用，因此抗告人每月支出台灣銀行房貸之費用亦應認
    列為每月必要之支出。而上述車輛於市場中實已無交易價值
    ，綜上所述，抗告人非原審所認顯非經濟狀況不良者。
(二)、抗告人平均之薪資所得為每月31,427元，此為抗告人夫妻唯
    一之家庭收入，縱如原審所認，抗告人不應將扶養費用列入
    每月必要支出，參考行政院主計處所公布台灣地區每人每月
    生活最低支出9,829 元計算，抗告人夫妻兩人每月生活所需
    即為19,658元，此時每月所餘金額僅剩11,769元，再衡其仍
    須償還台灣銀行之房貸，每月9,146 元，抗告人每月實際可
    償還之金額僅為2,623 元，已不足為清償前置協商之金額5,
    000 元。為此爰請求廢棄原裁定，另裁定准予抗告人開始更
    生程序等語。
四、按債務人不能清償債務或有不能清償之虞者，得依本條例所
    定更生或清算程序，清理其債務。又聲請更生或清算不合程
    式或不備其他要件者，法院應以裁定駁回之。但其情形可以
    補正者，法院應定期間先命補正。消費者債務清理條例第3
    條、第8 條分別定有明文。經查，抗告人非僅擁有上述1985
    年份之汽車一部，另擁有1999年出廠之日產自用小客車一部
    （本院卷第99頁），依該車之年份可認仍有其經濟價值。另
    抗告人之妻張林亞才雖為外籍緬甸人，如積極努力，非不能
    獲得工作，增加收入。依民法第1116條之1 規定，夫妻相互
    間互負扶養之義務，其扶養義務之順序與直系血親卑親屬同
    ，其受扶養權利之順序與直系血親尊親屬同。然受扶養權利
    者，以不能維持生活而無謀生能力者為限，民法第1117條定
    有明文。抗告人對其配偶扶養等支出應參酌上開條文之限制
    而負擔。故縱將抗告人之房貸收入納入必要支出，以抗告人
    之平均薪資31,427元扣除房貸支出9,146 元及臺灣地區每人
    每月生活最低支出9,829 元，尚餘12,452元，足認可為清償
    前置協商之金額5,000 元，故抗告人無不能清償或履行顯有
    重大困難之情事。且觀諸消費者債務清理條例第一、三條規
    定之立法意旨，適用消費者債務清理條例所定更生或清算程
    序者，乃係以不能清償債務或有不能清償之虞之債務人為限
    ，而使其得以重建經濟秩序。據此，倘無不能清償債務或有
    不能清償之虞者，自無消費者債務清理條例之適用。
五、綜上，抗告人之抗告理由，尚非可採。原審裁定駁回抗告人
    更生之聲請，即無違誤，從而，抗告意旨指摘原裁定不當，
    求予廢棄另為裁定，為無理由，應予駁回。
六、據上論結，本件抗告為無理由，依消費者債務清理條例第
    151 條第5 項、第6 項、第15條，民事訴訟法第495 條之1
    第1項 、第44 9條第1 項、第95條、第78條，裁定如主文。
中    華    民    國    98    年    2     月    4     日
              民事第二庭     審判長 法     官  張世賢
                                    法     官  羅森德
                                    法     官  吳思怡
上為正本係照原本作成。
本裁定不得抗告。
中    華    民    國    98    年    2     月    5     日
                                    書  記  官  陳勃諺


司法院資訊處製作；財團法人民間司法改革基金會備份。
